臺灣南投地方法院刑事判決
111年度審易字第42號
公  訴  人  臺灣南投地方檢察署檢察官 
被      告  陳易妶



上列被告因詐欺案件，經檢察官提起公訴（110年度偵字第3984
、4478號），本院判決如下：
    主    文
陳易妶幫助犯詐欺取財罪，處有期徒刑貳月，如易科罰金，以新
臺幣壹仟元折算壹日。
    犯罪事實
一、陳易妶明知金融機構帳戶之存摺、金融卡等帳戶資料，係供
    自己使用之重要理財工具，關係個人身分、財產之表徵，且
    可預見金融卡及其密碼資料如交付告知予他人使用，而未加
    以闡明正常用途，極易被利用為與財產有關之犯罪工具，竟
    仍不顧他人可能遭受財產上損害之危險，而基於縱若其金融
    機構之帳戶資料被利用作為詐欺取財之用，亦不違背其本意
    之幫助犯意，於民國110年3月23日，在南投縣○○鄉○○路000
    號7-11新國姓門市，將其所申辦之國姓鄉農會000-00000000
    00000000號（下稱本案帳戶）之存摺、金融卡，寄送至詐欺
    人員指定之便利商店收受，並依指示變更其金融卡密碼，以
    供詐欺人員作為犯罪所得存提匯款之用。嗣詐欺人員取得本
    案帳戶之金融卡及密碼，遂基於詐欺取財之犯意，於⑴110年
    3月26日，撥打電話給何坤清佯稱「網購設定錯誤，需要前
    往ATM解除設定」云云，令何坤清陷於錯誤，於同日21時28
    分許及同日21時37分許，分別匯款新臺幣（下同）2萬9021
    元、1985元至本案帳戶內；⑵於110年3月26日，撥打電話給
    賴柏瑋佯稱「網購設定錯誤，需要前往ATM解除設定」云云
    ，令賴柏瑋陷於錯誤，於同日21時15分許及同日21時17分許
    ，分別匯款4萬9989元、1萬6990元至本案帳戶內。
二、案經何坤清、賴柏瑋訴由彰化縣警察局彰化分局報告臺灣南
    投地方檢察署檢察官偵查起訴。　　
    理    由
一、程序部分
　　本判決所引用被告陳易妶以外之人於審判外之陳述，檢察官
    、被告於本院審理時對於該等證據能力均不爭執，且至本院
    言詞辯論終結前並未聲明異議，本院審酌上開證據資料作成
    時之情況，尚無違法不當及證明力明顯過低之瑕疵，而認為
    以之作為證據應屬適當，爰依刑事訴訟法第159條之5規定，
    認均有證據能力。另認定本案犯罪事實之非供述證據，並無
    證據證明係公務員違背法定程序取得，是依刑事訴訟法第15
    8條之4之反面解釋，自有證據能力。
二、實體部分
　　訊據被告固坦承有於前開時地將本案帳戶之存摺、金融卡等
    資料交付予他人使用之事實，惟矢口否認有何幫助詐欺取財
    之犯行，辯稱：伊是因為誤信對方說體育帳戶是合法的，才
    將帳戶資料寄給對方，對方說伊提供帳戶要給伊1個月2萬50
    00元，伊於110年3月29日有去報案，伊無罪云云（見臺灣南
    投地方檢察署110年度偵字第3984號卷【下稱偵一卷】第11
    頁、本院卷第107頁），惟查：
　㈠被告於110年3月23日，在南投縣○○鄉○○路000號7-11新國姓門
    市，將其所申辦之本案帳戶之存摺、金融卡，寄送至詐欺人
    員指定之便利商店收受，並依指示變更其金融卡密碼，以供
    詐欺人員作為犯罪所得存提匯款之用。嗣詐欺人員取得本案
    帳戶之金融卡及密碼，遂基於詐欺取財之犯意，於⑴110年3
    月26日，撥打電話給告訴人何坤清佯稱「網購設定錯誤，需
    要前往ATM解除設定」云云，令告訴人何坤清陷於錯誤，於
    同日21時28分許及同日21時37分許，分別匯款2萬9021元、1
    985元至本案帳戶內；⑵於110年3月26日，撥打電話給告訴人
    賴柏瑋佯稱「網購設定錯誤，需要前往ATM解除設定」云云
    ，令告訴人賴柏瑋陷於錯誤，於同日21時15分許及同日21時
    17分許，分別匯款4萬9989元、1萬6990元至本案帳戶內等情
    ，業經被告於警詢、偵訊及本院審理時供述在卷，並經證人
    即告訴人何坤清、賴柏瑋於警詢時證述明確（見彰化縣警察
    局彰化分局彰警分偵字第1100021455號卷【下稱警一卷】第
    11-13頁、彰化縣警察局彰化分局彰警分偵字第1100032845
    號卷【下稱警二卷】第9-10頁），且有南投縣政府警察局埔
    里分局梅林派出所受(處)理案件證明單、告訴人何坤清本案
    匯款一覽表、高雄市政府警察局鳳山分局新甲派出所陳報單
    、高雄市政府警察局鳳山分局新甲派出所受理各類案件紀錄
    表、高雄市政府警察局鳳山分局新甲派出所受（處）理案件
    證明單、高雄市政府警察局鳳山分局新甲派出所受理詐騙帳
    戶通報警示簡便格式表、中國信託銀行自動櫃員機交易明細
    、內政部警政署反詐騙諮詢專線紀錄表、金融機構聯防機制
    通報表、南投縣國姓鄉農會110年4月27日姓農信字第110000
    0589號函暨函附資料、南投縣政府警察局埔里分局梅林派出
    所受（處）理案件證明單、告訴人賴柏瑋本案匯款一覽表、
    帳戶個資檢視、手機畫面截圖、內政部警政署反詐騙諮詢專
    線紀錄表、新北市政府警察局中和分局積德派出所受理各類
    案件紀錄表、新北市政府警察局中和分局積德派出所受（處
    ）理案件證明單、165專線協請金融機構暫行圈存疑似詐欺
    款項通報單、新北市政府警察局中和分局積德派出所受理詐
    騙帳戶通報警示簡便格式表、南投縣國姓鄉農會110年4月21
    日姓農信字第1100000576號函暨函附資料、代收款專用繳款
    證明、對話紀錄截圖、訂單資料、貨態查詢系統、通聯調閱
    查詢單、國姓鄉農會111年4月15日姓農信字第1111000002號
    函在卷可考（見警一卷第4-5、8-10、14-15、17-18、21、2
    3-25頁、警二卷第4-5、7、11-17、20-23頁、偵一卷第21-3
    2頁、臺灣臺中地方檢察署110年度偵字第21075號卷【下稱
    偵二卷】第27-29、31頁、本院卷第63頁），是此部分事實
    ，首堪認定。
　㈡被告主觀上具有幫助詐欺取財之不確定故意：　
　⒈按刑法之故意犯，可分為直接故意與不確定故意，所謂不確
    定故意即指行為人對於構成犯罪之事實，預見其發生而其發
    生並不違反其本意，刑法第13條第2項定有明文。是被告若
    對於他人可能以其所交付之帳戶，進行詐欺取財之犯罪行為
    ，已預見其發生而其發生並不違反其本意，則其自仍應負相
    關之罪責。而金融機構帳戶之存摺、提款卡及密碼等事關個
    人財產權益之保障，專有性甚高，除非本人或與本人具親密
    關係者，難認有何理由可自由流通使用該等帳戶資料，是一
    般人均有妥為保管及防止他人任意使用之認識；縱逢特殊情
    況而偶有需交付他人使用之情形，亦必深入瞭解其用途、合
    理性及對方身分背景，及是否與之有特殊情誼及關係者，始
    予例外提供。再者，臺灣社會對於不肖人士及犯罪人員常利
    用人頭帳戶作為詐騙錢財等犯罪工具，藉此逃避檢警查緝之
    情事，近年來新聞媒體多所報導，政府亦大力宣導督促民眾
    注意，主管機關甚至限制金融卡轉帳之金額及次數，用以防
    制金融詐騙事件之層出不窮；因此，若交付金融帳戶之存摺
    、金融卡及密碼等帳戶資料予非親非故之他人，且未闡明確
    切之用途，則該他人將有可能不法使用該等帳戶資料，以避
    免身分曝光，而近來利用人頭帳戶詐欺取財之犯罪類型層出
    不窮，該等犯罪多數均係利用人頭帳戶作為資金出入，又一
    再經媒體廣為報導，此情幾乎已成為整體臺灣社會人盡皆知
    之犯罪手法。而查被告既生活於臺灣社會，且案發時為成年
    人，並具有高中肄業之學歷，業據其於本院審理時自承在卷
    （見本院卷第106頁），堪認其為有相當智識程度及基本生
    活經驗之人，是其對於上述現今社會之情況，即難諉為不知
    。從而，被告竟猶任意提供前開可供存取帳戶款項之本案帳
    戶之金融卡及存摺等資料予真實姓名年籍不詳之人，可見被
    告交付本案帳戶存摺、金融卡等資料時，即有供他人任意使
    用本案帳戶存提款項，而不以為意之意思甚明。
　⒉至被告雖以前詞置辯，惟依被告所述，其僅須提供其個人帳
    戶資料予真實姓名年籍不詳之人使用，而無需再付出任何勞
    力、時間，即可獲得1個月2萬5000元之報酬，此情在近年法
    定基本工資為每月2萬餘元之現狀下，實與常情有違，且被
    告於本院審理時亦自陳：「（問：你只單純提供帳戶，就可
    以獲得2萬5千元，不會覺得奇怪嗎？）有一點點。」等語（
    見本院卷第105頁），再觀諸被告所提出之對話紀錄亦可知
    （見偵一卷第22-32頁），被告曾向對方表示「有點不放心
    耶」、「我的存簿借你們會不會影響到我以後的使用跟被凍
    結賬戶」等語，從而，實堪認被告主觀上應顯已可預見他人
    徵求帳戶之用意目的不正。又被告於提供本案帳戶資料後雖
    曾至警局報案，然觀諸本案交付帳戶資料之情形，被告為本
    案帳戶使用及擁有者，寄出前其具主導權可以發覺可疑之處
    並詳加細想，以決定是否要交出帳戶，被告並沒有任何需擔
    心受到損害的急迫性，亦非居於被動受指示地位，惟被告竟
    僅為求換取金錢即率爾將具有個人專屬性之本案帳戶資料交
    付予真實姓名年籍不詳之人使用，任由自己輕易失去對本案
    帳戶之控管支配能力，實與一般受騙者之心態、情形有所不
    同，堪認本案帳戶之帳戶資料縱遭不法利用仍不違背被告之
    本意，足認被告有幫助詐欺取財之不確定故意。至被告雖亦
    辨稱其有於110年3月間以電話方式掛失本案帳戶等語，惟經
    本院函詢國姓鄉農會，經該會函覆稱：「二、於110年3月間
    ，未接獲客戶000-0000000000000000來電辦理掛失業務。三
    、110年3月26日由何坤清先生向高雄市政府警察局鳳山分局
    新甲派出所報案。四、於110年3月26日成警示帳戶」等語，
    有國姓鄉農會111年4月15日姓農信字第1111000002號函在卷
    可考（見本院卷第63頁），是被告前開所辯，亦難採憑而為
    有利被告之認定。　　
　㈢綜上所述，本案事證已臻明確，被告上開犯行洵堪認定，應
    予依法論科。
三、論罪科刑
  ㈠按刑法上之幫助犯，係對於犯罪與正犯有共同之認識，而以
    幫助之意思，對於正犯資以助力，而未參與實施犯罪之行為
    者而言。查被告將本案帳戶之存摺、金融卡等資料提供予他
    人使用，容任他人得基於詐欺取財之犯意，向告訴人何坤清
    、賴柏瑋施以詐術，致其陷於錯誤，而匯款至被告本案帳戶
    內，被告雖未參與詐欺取財之行為，然顯係以幫助之意思，
    參與詐欺取財構成要件以外之行為，為幫助犯。是核被告所
    為，係犯刑法第30條第1項、第339條第1項之幫助詐欺取財
    罪，並依刑法第30條第2項規定，按正犯之刑減輕之。又被
    告僅提供本案帳戶之金融卡等帳戶資料予他人使用，並無證
    據足證被告對本案詐欺人員之人數是否為3人以上有所認識
    或預見，堪認被告基於幫助故意所認知之範圍，應僅及於普
    通詐欺取財犯行。　　
  ㈡另被告以一交付本案帳戶金融卡等資料之行為，致告訴人2人
    於受騙後分別匯款至本案帳戶內，為想像競合犯，應依刑法
    第55條規定，論以一幫助詐欺取財罪。
　㈢爰以行為人之責任為基礎，審酌被告可預見本案帳戶之存摺
    、金融卡等資料可能為不法詐欺人員取得，並用之以遂行詐
    欺取財之犯罪，仍提供本案帳戶之金融卡等資料予他人使用
    ，因而使詐欺人員得遂行詐欺目的，致執法人員難以追查詐
    欺人員身分，危害社會秩序程度非輕，實可非議，復參酌被
    告犯後否認犯行、告訴人2人所受之損害數額、被告未能與
    告訴人2人達成和解或調解，併考量被告於本院審理時自陳
    高中肄業、務農等一切情狀，量處如主文所示之刑，並諭知
    易科罰金之折算標準。
  ㈣又本案帳戶之存摺、金融卡，雖屬被告所有並供本案犯罪所
    用之物，惟已由被告提供予真實姓名年籍不詳之人收受，且
    本案帳戶亦經通報為警示帳戶，本案帳戶之相關資料應已無
    法再供犯罪使用，欠缺刑法上沒收之重要性，依刑法第38條
    之2第2項不予宣告沒收；另被告雖交付本案帳戶資料，而為
    不法詐欺人員供財產犯罪使用，惟被告於偵訊及本院審理時
    均稱其沒有拿到錢等語（見偵一卷第11頁、本院卷第105頁
    ），且卷內亦無證據足證被告本案幫助行為有獲得任何報酬
    或利益，故應認被告就本案無犯罪所得，自無沒收犯罪所得
    可言。　
據上論斷，依刑事訴訟法第299條第1項前段，判決如主文。
本案經檢察官王元隆提起公訴，檢察官吳宣憲到庭執行職務。　
中　　華　　民　　國　　111 　年　　8 　　月    17  　日
           刑事第四庭   審判長法  官    黃益茂
                              法  官    林昱志
                              法  官    蔡霈蓁
以上正本與原本無異。
如不服本判決應於收受送達後20日內向本院提出上訴書狀，並應
敘述具體理由；其未敘述上訴理由者，應於上訴期間屆滿後20日
內向本院補提理由書（均須按他造當事人之人數附繕本）「切勿
逕送上級法院」。
告訴人或被害人如對於本判決不服者，應具備理由請求檢察官上
訴，其上訴期間之計算係以檢察官收受判決正本之日期為準。
                              書記官　　郭勝華　　　　　
中　　華　　民　　國　　111 　年　　8 　　月　　17　　日

附錄本案論罪科刑法條： 
中華民國刑法第30條
幫助他人實行犯罪行為者，為幫助犯。雖他人不知幫助之情者，
亦同。
幫助犯之處罰，得按正犯之刑減輕之。

中華民國刑法第339條
意圖為自己或第三人不法之所有，以詐術使人將本人或第三人之
物交付者，處5年以下有期徒刑、拘役或科或併科50萬元以下罰
金。
以前項方法得財產上不法之利益或使第三人得之者，亦同。
前二項之未遂犯罰之。